臺灣臺北地方法院刑事判決　　　　　　　　　　　　　九十一年度易字第一五一號
　　公　訴　人　臺灣臺北地方法院檢察署檢察官
　　被　　　告　甲○○
右列被告因偽造文書案件，經檢察官提起公訴（九十年度偵字第六一七一號），本院
判決如左：
    主  文
甲○○連續行使偽造台北市營業小客車駕駛人執業登記證，足以生損害於公眾及他人
，處有期徒刑陸月，如易科罰金以佰元（即新台幣玖佰元）折算壹日。扣案偽造０
０七三五七號「台北市營業小客車駕駛人執業登記證」壹張，沒收。
    事  實
一、甲○○前於民國（下同）八十年八月十日，向臺北市政府警察局交通警察大隊申
    請核發００七三五七號營業小客車駕駛人職業登記證，因領證後三個月未辦受僱
    申報，於八十年十一月十日遭註銷，但彭君仍持有該紙登記證。八十九年間，甲
    ○○將自有ＤＸ─五五八號計程車（下稱：彭車）租予自稱「陳俊勳」之姓名不
    詳男子，陳男於八十九年七月間，將甲○○上職業登記證正面彩色影印後，將姓
    名欄以白紙貼住，再填寫「呂威」姓名，而偽造職業登記證一張，並置於彭車上
    充當合法證件。八十九年八月，彭君收回彭車時，陳男將該證件棄置車上而為彭
    君取得。八十九年十月下旬某日，彭君因駕駛違規，為交通警察發現其持用逾期
    職業登記證遂扣留。彭君竟基於行使偽造文書之概括故意，自該日起，將前述偽
    造「呂威」職業登記證置於彭車上而冒充合法證件，足以生損害於不特定乘客及
    管理機關；迄八十九年十一月九日，在臺北市中山區○○○路、錦州街口，為警
    路檢彭車時查獲，並扣得右述偽造證件一張。
二、案經臺北市政府警察局中山分局報告，由台灣台北地方法院檢察署檢察官偵查起
    訴。
    理  由
一、關於右述事實，被告甲○○於審理中坦白承認在警方查獲前二週左右，由於自有
    職業登記證被扣留，想貼補家用才將假證件放上去（見審理卷第一七、二六、二
    八頁）；核與彭君於偵查中供述情節大致相符（見偵查卷第七至九頁、第二一頁
    、二八至二九頁）；復有偽造之００七三五七號台北市營業小客車駕駛人職業登
    記證一張扣案。本件事證明確，被告犯行足堪認定。
二、核被告所為係犯刑法第二百十六條、第二百十二條，行使偽造特種文書罪。被告
    先後多次行使行為，時間緊接，犯罪構成要件相同，顯係基於概括犯意反覆為之
    ，為連續犯，以一罪論，並依法加重其刑。本院考慮上述情節，並參酌被告素行
    狀況、犯罪原因與手段、家境、教育程度、平日有正當職業、其行為對公眾與管
    理機關所生危害程度、事後態度尚可等一切情狀，量處如主文所示之刑，並決定
    其易科罰金之折算標準（佰元折算壹日相當於新台幣玖佰元折算壹日）。
三、扣案偽造「台北市營業小客車駕駛人執業登記證」壹張，係被告所有供行使之文
    書，應依法宣告沒收。
四、按犯罪事實，應依證據認定之，無證據不得推定其犯罪事實，刑事訴訟法第一百
    五十四條定有明文；又不能證明被告犯罪者，應諭知無罪之判決，同法第三百零
    一條第一項亦定有明文。又刑事訴訟法所謂認定事實之證據，係指足以認定被告
    確有犯罪行為之積極證據而言，該項證據自須適合於被告犯罪事實之認定，始得
    採為論罪資料（最高法院二十九年上字第三一０五號判例）。公訴人雖主張彭君
    於八十九年五月間變造本件職業登記證並填載「呂威」字樣，遂認彭君涉有刑法
    第二百十二條變造特種文書罪。經調查：
    (1)彭君於檢察官訊問時即否認偽造本件證件，堅稱係「陳俊勳」所偽造；是在過
      期證件被警扣留後才使用偽造證件等語（見偵查卷第七頁正反面、第二八頁背
      面），於審理中亦為相同供述（見審理卷第一二至一三頁、第一七頁、第二五
      頁）。
    (2)再者，經比對扣案偽造證件上「呂威」字跡（見警卷第四頁），顯與彭君於筆
      錄簽名有別（見警卷第二頁正面、偵卷第九頁背面、第二一頁背面、第二九頁
      背面）；本院命被告當庭書寫「呂威」，亦與偽造證件筆跡有別（見審理卷第
      一四頁）。應認偽造證件上字跡並非被告所書寫。
    (3)再其次，被告自警訊至審理程序，始終陳明其執業登記證過期遭註銷。如被告
      有意偽造證件，應選擇尚自己或別人仍在有效期限之證件加以影印偽造，並記
      載「自己」姓名；何須將自己過期證件再度影印，且使用「呂威」姓名？是以
      ，被告雖於警訊自承偽造證件，但是其自白內容既與事實不符，即不得作為不
      利於被告之認定。
    綜上論述，被告於審理中辯解確屬實情，此外復查無其他事證足證被告確有此部
    分偽造行為，惟公訴人認此部分與行使偽造文書部分有法律上一罪關係，本院不
    另為無罪之裁判。
五、綜上所論，應依刑事訴訟法第二百九十九條第一項前段、刑法第五十六條、第二
    百十六條、第二百十二條、第四十一條第一項、第三十八條第一項第二款、罰金
    罰鍰提高標準條例第一條前段、第二條，判決如主文。
中      華      民      國    九十一      年      五    月      一    日
                                臺灣台北地方法院刑事第一庭
                                      法  官    吳燁山
右正本證明與原本無異。
如不服本判決，應於判決送達後十日內，向本院提出上訴狀（應附影本）。
                                      書記官    王黎輝
中      華      民      國      九十一      年      五    月      一    日
附錄本案論罪科刑法條全文：
刑法第二百十六條
行使第二百十條至第二百十五條之文書者，依偽造、變造文書或登載不實事項或使登
載不實事項之規定處斷。
刑法第二百十二條
偽造、變造護照、旅券、免許證、特許證及關於品行、能力、服務或其他相類之證書
、介紹書，足以生損害於公眾或他人者，處一年以下有期徒刑、拘役或三百元以下罰
金。
